臺灣宜蘭地方法院民事判決　　　　　　　　94年度訴字第10號
原　　　告　交通部台灣鐵路管理局
法定代理人　乙○○
訴訟代理人　曾文杞律師
被　　　告　卯○○
訴訟代理人　丙○○
被　　　告　子○○
　　　　　　己○○
　　　　　　庚○○
　　　　　　戊○○
　　　　　　丁○○
　　　　　　寅○○○
　　　　　　丑○○
　　　　　　辛○○
兼上一人之
訴訟代理人　癸○○
被　　　告　壬○○
　　　　　　甲○○
當事人間拆屋還地事件，業於民國94年8月23日言詞辯論終結，
本院判決如下：
    主      文
被告卯○○、子○○、己○○、庚○○、戊○○、丁○○、寅○○○、丑○○、辛○○、癸○○、壬○○等人自將坐落宜蘭縣宜
蘭市○○段八二之一三地號土地上，如附圖所示Ａ部份、面積三
七平方公尺之一樓木造倉庫，編號Ｂ部份、面積九九平方公尺之
一層RC造房屋（門牌號碼宜蘭市○○路○路二巷三二之一號），
編號Ｃ部份、面積一八平方公尺之一樓磚造房屋，編號Ｄ部份、
面積四平方公尺之鐵皮造雨遮，編號Ｅ部份、面積一九平方公尺
之鐵皮造雨遮，編號Ｅ＋Ｆ部份、面積二六平方公尺之混凝土平
台，及編號Ｇ部份、面積三三平方公尺之鐵皮造車庫均予拆除，
並將土地返還原告。
被告應連帶給付原告新台幣壹拾捌萬柒仟捌佰壹拾伍元，並應自
民國九十四年一月一日起至返還土地時止，按月連帶給付原告新
台幣肆仟零陸拾玖元。
訴訟費用由被告卯○○負擔二分之一；餘由其餘被告連帶負擔。
本判決第一項於原告以新台幣貳佰陸拾柒萬貳仟元為被告卯○○
、子○○、己○○、庚○○、戊○○、丁○○、寅○○○、丑○○、辛○○、癸○○、壬○○供擔保後，得假執行。
本判決第二項於原告以新台幣柒萬肆仟元為全體被告供擔保後，
得假執行。
    事實及理由
一、本件被告子○○、己○○、庚○○、戊○○、丁○○、寅○○○、丑○○、辛○○、癸○○、壬○○等人，經合法通知
    ，未於言詞辯論期日或最後言詞辯論期日到場，均核無民事
    訴訟法第386 條各款所列情形，爰依原告之聲請，由其對上
    開被告一造辯論而為判決。
二、原告起訴主張之意旨：
  (一)坐落宜蘭縣宜蘭市○○段82之13地號土地為國有，並由原告
    為管理人。又該土地經出租與訴外人曹金榮，租期自民國86
    年1月1日起至88年12月31日止，租金按訂約當時公告地價總
    額及租金率百分之3 計算，雙方訂有租賃契約書，並由被告
    甲○○擔任連帶保證人。曹金榮並於該土地興建如附圖所示
    Ａ、Ｂ、Ｃ、Ｄ、Ｅ、Ｆ、Ｇ部份、面積共計217 平方公尺
    （其中Ｅ部份面積19平方公尺之鐵皮造雨遮，乃與Ｅ＋Ｆ之
    混凝土平台所占用土地之面積係屬重疊）之建物或地上物。
    然依據租賃契約書第2 條之約定，於租期屆滿時，租賃關係
    即行消滅，原告不另通知，承租人如有意續租，應於租期屆
    滿前一個月向原告申請換約續租，逾期未換約，視為無意續
    租。惟承租人曹金榮於上開租賃契約期限屆滿後並未依契約
    之約定辦理續約，亦未將土地回復原狀後返還於原告，且上
    開約定已發生阻止續約之效力，並無發生不定期租賃關係之
    情形，是曹金榮確已構成無權占有。嗣曹金榮於92年12月02
    日死亡，被告卯○○、子○○、己○○、庚○○、戊○○、
    丁○○、寅○○○、丑○○、辛○○、癸○○、壬○○等11
    人為其繼承人，除繼承上開建物或地上物外，亦應承受系爭
    租賃契約之權利義務。從而原告自得本於民法第767 條之法
    律關係請求被告將前揭建物及地上物拆除後，將土地返還原
    告。
  (二)原承租人曹金榮於租期屆滿後因繼續占有使用土地，顯無法
    律上原因受有相當於租金之利益，亦使原告受有損害，故原
    告除依據上開租賃契約書第2 條之約定外，亦得依據不當得
    利之法律關係訴請曹金榮給付相當於租金之不當得利。又因
    被告卯○○、子○○、己○○、庚○○、戊○○、丁○○、
    寅○○○、丑○○、辛○○、癸○○、壬○○等人繼承曹金
    榮關於本件租約之一切權利義務，從而原告自得訴請上開被
    告連帶給付相當於租金之不當得利。
  (三)至被告甲○○因擔任系爭租賃契約之連帶保證人，本件租約
    又非屬定期保證，故不論該租約之期限是否屆滿，其依約均
    應連帶保證曹金榮之履行契約及賠償責任。且被告甲○○在
    本件原僅抗辯在租賃契約之期限屆滿後已不負連帶保證之責
    任，並未否認有擔任連帶保證人，是其嗣後改辯稱未擔任連
    帶保證人，但對於印章係遭其先生之哥哥或曹金榮擅自蓋印
    之事，又未舉證證明，則其所辯自不可採。
  (四)為此聲明請求：
  1.被告卯○○、子○○、己○○、庚○○、戊○○、丁○○、
    寅○○○、丑○○、辛○○、癸○○、壬○○等人應將坐落
    宜蘭縣宜蘭市○○段82之13地號土地上，如附圖所示Ａ、面
    積37平方公尺之一樓木造倉庫，編號Ｂ、面積99平方公尺之
    一層RC造房屋（門牌號碼宜蘭市○○路○路2巷32- 1號），
    編號Ｃ、面積18平方公尺之一樓磚造房屋，編號 Ｄ、面積4
    平方公尺之鐵皮造雨遮，編號Ｅ、面積19平方公尺之鐵皮造
    雨遮，編號Ｅ＋Ｆ、面積26平方公尺之混凝土平台，及編號
    Ｇ、面積33平方公尺之鐵皮造車庫均予拆除，並將土地返還
    原告。
  2.被告應連帶給付原告新台幣（下同）187,815元，並自94年1
    月1日起至返還土地時止，按月給付原告4,069元。
  3.原告願供擔保請准宣告假執行。
三、被告之答辯意旨：
  (一)被告卯○○方面：先父曹金榮於台灣光復前即服務於鐵路局
    ，並向原告承租系爭土地，以抒解艱困生計，嗣後其並經原
    告同意在系爭土地上興建住屋。然原告迄至59年興建員工宿
    舍時，特意將先父所興建之曬穀場及住屋土地劃出區外，故
    被告自得主張先占及時效完成。且因曹金榮就系爭建物暨地
    上均有繳納稅金，自應享有地上權；此外曹金榮及被告卯○○於租期屆滿後亦陸續繳納租金，已構成不定期租賃關係，
    故並非無權占有。原告陳稱本件被告無地上權亦無優先承購
    權，顯然漠視民法之規範。爰聲明請求：駁回原告之訴及假
    執行之聲請。
  (二)被告甲○○方面：訴外人曹金榮與原告所定租賃契約之期限
    已經屆滿，原告於租約期滿後仍繼續將土地出租，自與被告
    甲○○無涉。況且被告甲○○否認有於租賃契約書上簽名，
    租賃契約書上之印章應係被告甲○○先生之兄長或曹金榮在
    未經被告甲○○之同意下，擅自拿印章蓋印等語。並聲明請
    求：駁回原告之訴及假執行之聲請。
  (三)被告庚○○、子○○、己○○、丁○○、寅○○○、丑○○
    、辛○○、癸○○、壬○○等九人（以簡稱被告庚○○等九
    人）雖未於最後言詞辯論期日到場，然據其等之前到庭所為
    之陳述或所提書狀之記載：被告庚○○等九人均同意將系爭
    土地上如附圖所示之地上物暨建物拆除，然因系爭土地於先
    父曹金榮死亡前即交由被告卯○○處理且移轉稅籍，故該建
    物或地上物自應由被告卯○○處理及返還。其餘繼承人自始
    均不清楚該土地及建物之情況，且於系爭租約之租期屆滿後
    或父親曹金榮死亡後，原告均未曾通知被告庚○○等九人，
    被告庚○○等九人亦未曾表示不同意返還土地，故原告請求
    被告支付使用補償金或相當於租金之不當得利，並無理由。
  (四)被告戊○○方面則未於言詞辯論期日到場，亦未提出準備書
    狀作何聲明或陳述。
四、兩造不爭執之事實：
    經查，原告主張坐落宜蘭縣宜蘭市○○段82-13 地號土地之
    所有權人為中華民國，並由原告為管理。又訴外人曹金榮與
    原告間就上揭土地訂有租賃契約，約定由曹金榮承租該土地
    並於土地上興建房屋，雙方最後一次續訂租賃契約書之時間
    為86年1月1日，約定租賃期間自86年1月1日起至88年12月31
    日止，租金則按訂約當期公告地價總額及租金率百分之3 計
    算，如公告地價及租金額有調整時，應照原告之通知，自調
    整之月份起依調整後租金額繳付。承租人曹金榮並在系爭土
    地上建造如附圖所示Ａ、面積37平方公尺之一樓木造倉庫，
    編號Ｂ、面積99平方公尺之一層RC造房屋（門牌號碼宜蘭市
    ○○路○路2巷32-1 號），編號Ｃ、面積18平方公尺之一樓
    磚造房屋，編號Ｄ、面積4 平方公尺之鐵皮造雨遮，編號Ｅ
    、面積19平方公尺之鐵皮造雨遮，編號Ｅ＋Ｆ、面積26平方
    公尺之混凝土平台，及編號Ｇ、面積33平方公尺之鐵皮造車
    庫。嗣曹金榮於92年12月02日死亡，被告卯○○、子○○、
    己○○、庚○○、戊○○、丁○○、寅○○○、丑○○、辛○○、癸○○、壬○○等11人為其法定繼承人等情，已據原
    告提出土地登記謄本、土地租賃契約書、戶籍謄本、繼承系
    統表等件為證（參卷宗第6 至19頁），復經本院勘驗現場並
    囑託宜蘭縣宜蘭地政事務所測量屬實，製有勘驗筆錄、複丈
    成果圖及照片附卷可稽（見卷第67至71頁），上開事實亦未
    經被告爭執，自堪認為真正。
五、本件之爭點及法院之判斷：
    然原告主張曹金榮所興建之建物暨地上物於租賃契約屆滿後
    即屬無權占用系爭土地，被告卯○○、子○○、己○○、庚○○、戊○○、丁○○、寅○○○、丑○○、辛○○、癸○○、壬○○等人因繼承該租賃契約之一切權利義務，原告自
    得請求上列被告拆除該房屋及地上物後返還土地；且被告甲○○乃擔任系爭租賃契約之連帶保證人，故原告亦得請求全
    體被告連帶給付相當於租金之不當得利乙節，已為到庭之被
    告所否認，並以前揭情詞置辯，是經與兩造整理後，確認本
    件應審酌之爭點厥為：(一)被告卯○○、子○○、己○○、庚○○、戊○○、丁○○、寅○○○、丑○○、辛○○、癸○○、壬○○等人是否負有拆屋還地之義務？(二)原告得否向曹
    金榮之繼承人請求相當於租金之不當得利？被告甲○○是否
    曾擔任系爭租賃契約之連帶保證人，而應就原告請求不當得
    利部份負連帶給付之責？又原告得請求之數額為何？（見卷
    宗第95、127、148頁）。茲就各項爭點逐一判斷如下：
  (一)爭點一、被告卯○○、子○○、己○○、庚○○、戊○○、
    丁○○、寅○○○、丑○○、辛○○、癸○○、壬○○等人
    是否負有拆屋還地之義務？
  1.按以無權占有為原因請求返還所有物之訴，被告對原告就其
    物有所有權存在之事實無爭執，而僅以非無權占有為抗辯者
    ，原告於被告無權占有之事實，無舉證責任。被告應就其取
    得占有，係有正當權源之事實證明之。如不能證明，則應認
    原告之請求為有理由（最高法院72年度臺上字第1552號判決
    參照）。經查，被告對於原告為系爭82-13 地號土地之管理
    人，其等繼承人曹金榮占用系爭土地並興建使用如附圖所示
    Ａ、Ｂ、Ｃ、Ｄ、Ｅ、Ｆ、Ｇ等部份之建物暨地上物等事實
    ，因不爭執，然除被告子○○、己○○、庚○○、丁○○、
    寅○○○、丑○○、辛○○、癸○○、壬○○等九人於歷次
    到庭均已表示同意拆屋還地，及被告戊○○未曾到庭爭執外
    ，被告卯○○則主張其係有權占用系爭土地，從而被告卯○○自應就其占有系爭土地係具正當權源之事證明之。
  2.惟查，被告卯○○雖抗辯租期屆滿後，曹金榮仍繼續使用系
    爭土地及繳交租金，已成立不定期租賃關係，故基於該不定
    期之租賃關係自屬有權占有系爭土地等語（見卷第 126 頁）
    。然按租賃期限屆滿後，承租人仍為租賃物之使用收益，而
    出租人不即表示反對之意思者，視為以不定期限繼續契約，
    民法第451 條固定有明文。惟該條文所謂租期屆滿須即表示
    反對之意思，始生阻止續租之效力，意在防止出租人於租期
    屆滿後，明知承租人就租賃物繼續使用收益而無反對之表示
    ，過後忽又主張租賃關係消滅，使承租人陷於窘境，並非含
    有必須於租期屆滿時，始得表示反對之意義存在。故於訂約
    之際，訂明期滿後絕不續租，或續租應另訂契約者，仍難謂
    不發生阻止續約之效力，最高法院著有55年度台上字第 276
    號判例可稽。本件依據原告與曹金榮所訂土地租賃契約書第
    2 條約定「租賃期間：自民國八十六年一月一日起至民國八
    十八年十二月三十一日止。租期屆滿時，租賃關係即行消滅
    ，乙方不另通知。甲方如有意續租，應於租期屆滿前一個月
    ，向乙方申請換約續租，逾期未換約，視為無意續租。甲方
    未辦理續約仍為使用，即為無權占用，應繳納使用補償金，
    並不得主張民法第四百五十一條之適用及其他異議。」等語
    以觀（參卷宗第9 頁），是項租賃雖屬定有期限，但於訂約
    之際，既已訂明期滿後如欲續租應另訂契約，參諸前揭判例
    之意旨，自足生阻止續約之效力，且被告卯○○又不否認於
    系爭租賃契約之期限屆滿後，並未與原告再為續約之事實，
    從而被告卯○○抗辯於租期屆滿後，已另成立不定期租賃關
    係云云，自非可採。
  3.次按定期租賃契約期滿後之得變為不定期租賃者，在出租人
    方面係以有無即表示反對之意思為條件，而非以有無收取使
    用收益之代價為條件，故苟無即表示反對之意思而未為使用
    收益代價之收取，其條件仍為成就，苟已即為反對之意思而
    為使用收益代價之收取，其條例仍為不成就（最高法院47年
    台上字第1820號判例可資參照）。執此，系爭租賃契約期滿
    後，因於訂約時已經載明如欲續約應另訂契約之約定，而生
    阻止續約之效力，仍不失為出租人反對續約之意思表示，是
    原告縱為使用收益代價之收取，定期租約期滿後變為不定期
    租賃之條件仍為不成就。況且，前揭租賃契約書第2 條業已
    約定：「甲方未辦理續約仍為使用，即為無權占用，應繳納
    使用補償金」，故原告主張其於租約期限屆滿後，所收取共
    計56,310元之費用，係屬使用補償金性質，而非租金，即非
    無據。被告卯○○以此抗辯有不定期租賃契約存在，洵非正
    當。
  4.此外，被告卯○○復無法再就系爭建物或地上物取得占有係
    基於租賃關係乙事提出其他事證以實其說，應認被告卯○○
    就此有利於己之事實，未盡舉證責任，故原告主張曹金榮所
    興建如附表所示之建物暨地上物乃係無權占有系爭土地之事
    實，應堪採信。
  (二)爭點二、原告得否向曹金榮之繼承人請求相當於租金之不當
    得利？被告甲○○是否曾擔任系爭租賃契約之連帶保證人，
    而應就原告請求不當得利部份負連帶給付之責？又原告得請
    求之數額為何？
  1.按無法律上原因，而受利益，致他人受損害者，應返還其利
    益，民法第179 條定有明文；又無權占有他人土地，可獲得
    相當於租金之利益，為社會通常之觀念，亦有最高法院61年
    台上字第1695號判例可參。是以原告依不當得利之法律關係
    ，主張訴外人曹金榮於租期屆滿後，未依約返還所承租之土
    地，其所興建之建物暨地上物已無權占用系爭如附表所示Ａ
    、Ｂ、Ｃ、Ｄ、Ｅ、Ｆ、Ｇ、面積合計 217平方公尺之土地
    ，核屬無法律上原因而受有相當於租金之使用土地利益，復
    已造成原告無法使用遭占用土地之損害。又被告卯○○、子
    ○○、己○○、庚○○、戊○○、丁○○、寅○○○、丑○○、辛○○、癸○○、壬○○等11人乃曹金榮之法定繼承人
    ，均無出養或拋棄繼承、分割遺產協議等情事，依據民法第
    1148條之規定，自應全部繼受曹金榮此項給付義務，從而原
    告請由被告應連帶返還此項不當利益，洵屬正當。且曹金榮
    雖於生前即將系爭租賃關係之事務委任被告卯○○處理，並
    變更系爭建物之稅籍登記，有委託書及載明「納稅義務人曹
    金榮管理人卯○○」之房屋稅籍證明書各一紙足參（卷宗第
    26、53、55頁），然此充其量僅屬曹金榮與被告卯○○間之
    約定，倘被告卯○○於委任期間有未盡委任義務之情事，致
    租期屆滿後未及向原告辦理續約或因未依約返還土地而需支
    付使用補償金等情，亦僅為委任人曹金榮或其繼承人是否依
    據委任之法律關係向被告卯○○主張權利之問題，然對於原
    告得請求曹金榮之繼承人支付不當得利之權利並不生影響，
    故雖有被告抗辯本件應由被告卯○○負責處理返還土地事宜
    ，且其未妥適處理系爭租地之行為，乃與其餘被告無關，原
    告不應向其餘被告請求不當得利云云，自無可取。
  2.再者，被告甲○○乃為原告與曹金榮間租賃契約之連帶保證
    人，負有連帶保證曹金榮履行契約及賠償之責任，此業經系
    爭基地租賃契約書記載甚明。雖被告甲○○否認有擔任該租
    約之連帶保證人，惟查，被告甲○○於94年01月24日本件尚
    未開庭之際即以書狀陳稱：因該租賃契約之租期已屆滿，保
    證人已免其責任，且因曹金榮已將系爭土地事宜全權委託其
    長女卯○○，故已與其無涉等語；另於94年01月18日再具狀
    表示：於88年租期屆滿後因原告未再要求伊擔任保證人，故
    已與其無涉等語；此外，被告甲○○於94年05月19日第一次
    到庭時亦陳述：「我們同意返還土地，但是違約金的部分我
    們認為沒有違約的事實，我們保證的期間只有那兩年，故請
    求駁回原告之訴。」「本件我們認為原承租人後來與原告還
    有不定期租賃關係，我們負的連帶保証責任已經因時間到期
    而屆滿。」等語（詳見卷宗第23、51、97至99頁），均未曾
    否認有擔任系爭租約之連帶保證人。且被告甲○○嗣後雖改
    詞抗辯其未曾擔任該租約之連帶保證人，惟乃陳述：「我以
    前是任職於菸酒店，我先生的哥哥和曹金榮很好，因為菸酒
    都是由他去買，所以印章會由他拿去用，所以我認為印章是
    我先生的哥哥或是曹金榮拿去用的，但我先生的哥哥和曹金
    榮都已經過世，所以這件事情沒有辦法證明。」、「（問：
    是否抗辯印章為妳所有，但遭妳先生的哥哥或曹金榮擅自拿
    去使用？）是的，他們拿印章去用時根本沒有問過我，所以
    我在收到法院的起訴通知時才知道這件事情。」（見卷宗第
    149 頁），亦即被告甲○○並未否認該租約上之印章為其所
    有，僅抗辯係遭盜用，是按諸文書本均非需本人親自簽名，
    如以蓋章方式亦無不可，且私人之印章，由自己使用為常態
    ，被人盜用為變態，主張變態事實之當事人，自應就此印章
    被盜用之事實負舉證之責任，倘不能舉證證明其係被人盜用
    ，其文書即應推定為真正（參見最高法院86年度台上字第71
     7號、74年度台上字第461 號裁判意旨），故被告甲○○既
    自承印章遭盜用之事實已無法證明，即應認為其在系爭租賃
    契約書上擔任連帶保證人之記載係屬真正，故原告主張被告
    甲○○確有擔任該租賃契約之連帶保證人，自屬可取。且系
    爭租約雖訂有期限，且已經屆期，然因本件並無於租期屆滿
    後轉為不定期租賃之情事，已業於前述，自不生民法第 755
    條債權人允許債務人延期清償之情形，是其保證責任，並不
    因租期屆滿而解免；況系爭租賃契約書第12條已約明，其應
    連帶保證曹金榮履行契約及賠償之責任，故被告甲○○所負
    之連帶保證責任，自包含曹金榮未依約返還土地所生之給付
    使用補償金或不當得利責任，故原告依據連帶保證契約之法
    律關係，訴請被告甲○○應與其餘被告就其不當得利之請求
    部份負連帶給付之責，並無不合。
  3.然按依土地法第105 條準用同法第97條所定，建築基地之租
    金，按申報地價年息百分之十為限，乃指基地租金之最高限
    額，除以基地申報地價為基礎外，尚須斟酌基地之位置，工
    商業繁榮之程度，承租人利用基地之經濟價值及所受利益，
    並與鄰地租金相比較以為決定，並非必達申報總地價年息百
    分之十最高額（最高法院46年台上字第 855號、68年台上字
    第3071號判例參照）。查本件原告與曹金榮於簽訂系爭租賃
    契約時，除就其等於租賃期間內雙方之權利義務詳為規範外
    ，並已於租賃契約第2條約明：承租人倘未辦理續約仍為使
    用，即為無權占用，應繳納使用補償金等語，且該規定核與
    上揭法條及判例意旨相符，並無違反法律之強制、禁止規定
    ，亦無何違背公共秩序或善良風俗之情。是參諸占用系爭土
    地之建物或地上物均屬舊式建築，已有相當年數，且系爭壯
    一段82-13 地號之土地乃鄰近鐵道，因火車往來頻繁，聲音
    吵雜，不適居住；惟前開土地步行約五分鐘可抵宜蘭火車站
    ，交通堪稱相當便利，且鄰近之光復路及宜興路之商業機能
    尚屬完善，從而本院依據雙方原訂租約之租金數額，併依前
    揭判例所示內容，認原告請求以系爭土地申報地價百分之三
    計算曹金榮或被告所受之使用土地利益，應屬適當。又系爭
    土地之申報地價為7,500 元，此有地價第一類謄本可稽（見
    卷宗第173 頁），惟訴外人曹金榮或被告卯○○於租期屆滿
    後已繳交56,310元之使用補償金，此有原告提出之匯款收據
    6紙為證（卷第117至 119頁），從而原告於扣除已收受之款
    項後，請求被告連帶給付自89年1月1日起至93年12月31日止
    共五年之不當得利計187,815元〈計算式：（7,500元 ×217
    ㎡×3﹪×5年＝244,125元）－56,310元＝187,815元〉，及
    應自94年 1月1日起至被告返還土地時止，按月給付4,069元
    （即：7,500元×217㎡×3﹪÷12＝4,069元，元以下四捨五
    入），自屬有據，應予准許。又被告卯○○雖另抗辯曹金榮
    或其於租期屆滿後所繳納之金額應超過原告所稱之56,310元
    ，惟其就此事實並無法提出任何事證，自無從採信。
六、綜上所述，原告本於所有權、不當得利、繼承、連帶保證契
    約等法律關係，訴請被告卯○○、子○○、己○○、庚○○
    、戊○○、丁○○、寅○○○、丑○○、辛○○、癸○○、
    壬○○等11人應將坐落宜蘭縣宜蘭市○○段82-13 地號土地
    上，如附圖所示Ａ部份、面積37平方公尺之一樓木造倉庫，
    編號Ｂ部份、面積99平方公尺之一層RC造房屋（門牌號碼宜
    蘭市○○路○路 2巷32-1號），編號Ｃ部份、面積18平方公
    尺之一樓磚造房屋，編號Ｄ部份、面積 4平方公尺之鐵皮造
    雨遮，編號Ｅ部份、面積19平方公尺之鐵皮造雨遮，編號Ｅ
    ＋Ｆ部份、面積26平方公尺之混凝土平台，及編號Ｇ部份、
    面積33平方公尺之鐵皮造車庫均拆除，並將土地返還原告，
    及全體被告應連帶給付原告 187,815元，並應自94年1月1日
    起至返還土地時止，按月給付原告 4,069元，均有理由，應
    予准許。
七、假執行之宣告：
    原告陳明願供擔保，聲請宣告假執行，核無不合，爰酌定相
    當之金額擔保之。
八、又就原告訴請拆屋還地部份，被告子○○、己○○、庚○○
    、丁○○、寅○○○、丑○○、辛○○、癸○○、壬○○等
    人於第一次到庭時，均已表示同意原告此項請求，然僅被告
    卯○○對此部份猶有爭執，致使兩造未能以無需支付不當得
    利之條件就拆屋還地部份達成調解，本院即需就原告與被告
    卯○○就此部份之主張暨答辯進行審酌，而其餘被告亦進而
    就原告請求不當得利部份再為爭執。又因被告卯○○就上述
    部份乃有為自己提出主張攻擊防禦之嫌，是本院參諸民事訴
    訟法第85條第 3項之立法理由，認本件應由被告卯○○負擔
    較多之訴訟費用，較屬公允，附此說明。
九、裁判費負擔之依據：依民事訴訟法第78條、第85條第 2項、
    第3項之規定。
中　　華　　民　　國　　94　　年　　 8　　月　　31　　日
                  臺灣宜蘭地方法院民事庭
                      法　官　邱景芬
正本與原本無異。
如不服本判決應於判決送達後20日內提出上訴狀（須附繕本）。
中　　華　　民　　國　　94　　年　　9 　　月　　 2　　日
                      書記官　莊怡麗
